【裁判字號】    90,易,254
【裁判日期】    900308
【裁判案由】    違反就業服務法
【裁判全文】
臺灣臺中地方法院刑事判決                            九十年度易字第二五四號
    公  訴  人  臺灣臺中地方法院檢察署檢察官
    被      告  甲○○
                乙  ○
右列被告等因違反就業服務法案件，經檢察官聲請簡易判決處刑（聲請案號：八十九
年度偵字第一六七五號），本院臺中簡易庭認為不宜適用簡易判決處刑，移由本院依
通常程序審理，本院判決如左：
    主  文
乙○、甲○○共同違反雇主不得未經許可聘僱他人所申請聘僱之外國人之規定，其聘
僱人數為二人以上，乙○處拘役伍拾玖日，甲○○處拘役貳拾日，如易科罰金，均以
參佰元折算壹日。
    事  實
一、乙○係坤泰工程有限公司（以下簡稱坤泰公司）聘僱之經理，擔任坤泰公司承攬
    華眾營造工程股份有限公司（以下簡稱華眾公司）模板工程之連絡人，並管理調
    度華眾公司調撥之該公司依法申請許可聘僱之泰國籍勞工二十人。甲○○與乙○
    係朋友關係，因甲○○之友人張賢興欲維修其所有位於台中市○○路○段六十號
    之房屋，乙○及甲○○二人明知不得未經許可聘僱他人所申請聘僱之外國人，竟
    基於共同之犯意聯絡及行為分擔，自民國八十九年一月九日起，未經許可聘僱華
    眾公司所申請聘僱之泰國籍勞工PHALANG PRAYAL 、PHOSAI PHADVNG、KHOTKHAM
    THAMMANVN、SRISVTAI KRAIPETCH、KHAMPHUI UTHEN、NANNUAN CHALONG、JONJIN
    -G PONGSRI等七位，在台中市○○路○段六０號張賢興之住處，從事房屋整修工
    作。嗣於八十九年一月十四日十三時三十分許，為警在上址查獲。
二、案經臺中市警察局第五分局移送臺灣臺中地方法院檢察署檢察官聲請簡易判決處
    刑，本院臺中簡易庭認為不宜適用簡易程序，移由本院依通常程序審理。
    理  由
一、訊據被告乙○、甲○○對於在上開時間、地點調派華眾公司申請聘僱之外國人七
    人至台中市○○路○段六十號從事房屋整修工作之事實雖坦承不諱，然又辯稱：
    不知道此為違法行為云云。然查：
  (一)泰籍外國人PHALANG PRAYAL、PHOSAI PHADVNG、KHOTKHAM THAMMANVN、SRISVTAI
    KRAIPETCH、KHAMPHUI UTHEN、NANNUAN CHALONG、JONJING PONGSRI等七人係由
    華眾公司依法申請聘僱之事實，業經該七名外籍勞工及華眾公司管理部經理謝青
    志分別於警訊及偵查中陳述屬實，復有行政院勞工委員會函二張、臺北市政府營
    利事登記證、營造業登記證書、經濟部公司執照各一張、工程合約書一份、中華
    民國外僑居留證影本七張附卷可證。上開七名外籍勞工應在行政機關核准之工作
    地點，從事核准內容之工作，自甚明確。又上開七名外籍勞工係由被告乙○負責
    管理調度，其自對於華眾公司申請聘僱之外籍勞工，於未經許可前不得為他人工
    作一節，實難諉稱不知。且被告乙○曾因未經許可聘僱他人所申請聘僱之外國人
    ，分別經臺灣板橋地方法院判處罰金確定，有臺灣高等法院被告全國前案紀錄表
    可憑，更足證明被告乙○辯稱其不知上開行為違法等情，不足採信。
  (二)再者，申請聘僱外國人應經一定之行政程序，為一般人所知悉之事實，被告甲○
    ○為被告乙○之友人，被告乙○除負責管理外籍勞工外，又曾因違反就業服務法
    案件經法院判處罰金確定，被告甲○○於未經申請許可前，聘僱外籍勞工從事房
    屋整修工作，其辯稱不知其行為違法，亦無足採。
  (三)被告甲○○於警訊中供稱：「（乙○借給你七名外勞代價多少？要借你多久？）
    因我工程未完工，所以價位時間都還沒講清楚。」（偵查卷第十頁）。被告乙○
    於警訊中亦供稱：「（你借給甲○○之泰國籍巴亞等七名泰勞，代價如何計算？
    借多久？）以成本計算，尚未談到價錢，當初言明是借十天左右。」（偵查卷第
    十三頁）。由此而論，被告二人自係給付一定之對價而聘僱他人所申請聘僱之外
    國人無疑。事證明確，被告二人之犯行均堪認定。
二、核被告甲○○、乙○所為，係違反就業服務法第五十三條第三款之規定，其聘僱
    人數為二人以上，應依同法第五十八條第一項後段規定論處。公訴人認被告二人
    係「留用」他人所申請聘僱之外國人，固非無見。惟按就業服務法第五十三條第
    三款所謂留用者，係指雇主於就業服務法施行前即已聘用外國人，而於該法施行
    後尚繼續其雇用行為而言，此有行政院勞工委員會（83）台勞職業字第七五一二
    ０號函可憑。本案被告二人係於就業服務法施行後，未經許可，商議以一定之對
    價，聘僱他人所申請聘僱之外國人，此自與「留用」之意涵不同，附此敘明。被
    告二人具有犯意聯絡及行為分擔，為共同正犯。爰審酌被告乙○受他人委託負責
    管理及調度外籍勞工，不知守法自持，而為本件犯行，且其又曾因違反就業服務
    法犯行，經法院判處罰金確定，竟又再犯本件犯行。另審酌被告甲○○為圖一時
    之便，聘僱他人申請聘僱之外國人，及被告二人犯罪之動機、目的、手段、品行
    、智識程度、所生危害及犯罪後之態度等一切情狀，分別量處如主文所示之刑，
    並均諭知易科罰金之折算標準。
據上論斷，應依刑事訴訟法第四百五十二條、第二百九十九條第一項前段，就業服務
法第五十八條第一項後段，刑法第十一條前段、第二十八條、修正後刑法第四十一條
第一項前段，罰金罰鍰提高標準條例第二條，判決如主文。
中      華      民      國      九十      年      三      月      八    日
                                        法  官    陳  慧  珊
右正本證明與原本無異。
如不服本判決，應於送達後十日內向本院提出上訴狀 （須附繕本） ，上訴於台灣高
等法院台中分院。
中      華      民      國      九十      年      三      月      十二  日
                                        書記官
附錄論罪科刑法條
就業服務法第五十三條：
雇主不得有左列行為：
一  聘僱或留用未經許可或許可失效之外國人。
二  以本人名義聘僱外國人為他人工作。
三  未經許可聘僱或留用他人所申請聘僱之外國人。
四  指派所聘僱之外國人從事申請許可以外之工作。
就業服務法第五十八條：
違反第五十三條第一款、第二款或第三款規定，其聘僱或留用人數為一人者，處六月
以下有期徒刑、拘役或科或併科新台幣九萬元以下罰金；其聘僱或留用人數為二人以
上者，處三年以下有期徒刑、拘役或科或併科新台幣三十萬元以下罰金。
法人之代表人、法人或自然人之代理人、受僱人或其他從業人員，因執行業務犯前項
之罪者，除處罰其行為人外，對該法人或自然人亦科以前項之罰金。


司法院資訊處製作；財團法人民間司法改革基金會備份。
